最　高　行　政　法　院　判　決　　　　　　　　　　　九十一年度判字第六四號
　　原　 　 告　甲○○
　　訴訟代理人　陳文億　律師
　　被　　　告　臺北市政府工務局新建工程處
　　代　表　人　莊武雄
右當事人間因行政救濟金事件，原告不服內政部中華民國八十九年三月三日台八九內
訴字第八八○八九三一號再訴願決定，提起行政訴訟。本院判決如左：
　　主  文
原告之訴駁回。
訴訟費用由原告負擔。
　　事  實
緣臺北市政府為辦理民國八十七年度中正區○○街暨接順相關巷道拓寬工程，需拆除
原告所有坐落臺北市○○○路○段二號、二之二號、二之三號及三元街二四五號四戶
違建房屋，經該府工務局建築管理處核定應發給違建拆遷處理費新臺幣（以下同）二
、七九八、八○八元（含拆遷獎勵金一、○四九、五五三元）及人口搬遷補助費二○
○、○○○元，原告分別於八十七年十二月八日、八十八年一月二十二日及八十八年
三月三十一日具領完畢。嗣原告於八十八年五月二十六日向被告陳情比照龍門國中拆
遷戶，加發二成行政救濟金，經被告八十八年六月七日北市工新配字第八八六一○九
○九○○號書函復原告已依規定補償，並無行政救濟金條文之適用。原告不服，提起
訴願、再訴願，遞遭決定駁回，遂提起行政訴訟。茲摘述兩造訴辯意旨如次：
原告起訴意旨略謂︰
按臺北市政府對因舉辦公共設施而拆除之房屋，曾以單行法規明定按所發房屋拆遷補
償費（或處理費）加兩成行政救濟金，此有該府發給龍門國中拆遷戶之加發兩成行政
救濟金之成例可循，亦為該府所是認，則此項加發二成行政救濟金之規定，自應適用
於全部因公共設施而拆除之房屋。惟被告竟以行政救濟金非法定補償範圍等由駁回原
告所請。然查所謂法定，除指法律有規定之外，當然包括臺北市政府單行法規及行政
命令在內，本件既由市府命令規定拆遷房屋可加發兩成行政救濟金，且經發給龍門國
中之拆遷戶，即屬法定應予補償之範圍內。爰請將再訴願決定、訴願決定及原處分均
撤銷，並命被告應給付原告房屋拆遷行政救濟金等語。
被告答辯意旨略謂：
一、臺北市政府辦理公共工程用地內地上物拆遷補償作業，悉按「臺北市舉辦公共工
    程對合法建築及農作改良物拆遷補償暨違章建築處理辦法」規定辦理，而本案四
    戶違建房屋補償費，亦由建管處依上述辦法相關條文規定核發予原告違建處理費
    、拆遷獎勵金及人口搬遷補助費，本案原告亦完成領款手續配合拆除，並無爭議
    。
二、龍門國中用地拆遷案，經臺北市政府主管單位教育局考量該案所獨具之徵收期限
    將屆，為免私有土地面臨發還並維護政府公信力，及設校之迫切需要，而本於權
    責，依內政部七十七年二月二十一日台內字第五七二八四○號函釋：「查徵收土
    地之地價補償，平均地權條例第十條已有明文規定，地上改良物之查估補償，依
    土地法第二百四十一條規定，係屬縣市政府職權．．．；至有關加發獎勵金、轉
    業輔導金、救濟金等，並非法定補償範圍，應由各需地機關自行斟酌財力狀況及
    實際情形發給，法令並不禁止。」之規定，於考量實際情形後，加發二成自動搬
    遷救濟金予拆遷戶，本項行政救濟金發放，既非屬「臺北市舉辦公共工程對合法
    建築及農作改良物拆遷補償暨違章建築處理辦法」中規定條文，亦非以行政命令
    公布之上述辦法之補充規定。被告辦理三元街拆遷作業，已依該辦法規定核發各
    項補（助）費，尚能為拆遷戶所接受，故於八十八年四月及六月已順利將地上物
    拆除完畢。
三、綜上結論，本件原告提出「臺北市政府由行政命令規定拆遷房屋可加發兩成行政
    救濟金，且經發給龍門國中之拆遷戶，即法定應予補償之範圍內」，要求本案三
    元街拓寬工程拆遷，必需比照辦理，實為無理由，請駁回原告之訴等語。
　　理  由
按內政部七十七年二月十一日台內地字第五七二八四○號函釋：「查徵收土地之地價
補償，平均地權條例第十條已有明文規定，地上改良物之查估補償，依土地法第二百
四十一條規定，係屬縣市政府職權，．．．；至有關加發獎勵金、轉業輔導金、救濟
金等，並非法定補償範圍，應由各需地機關自行斟酌財力狀況及實際情形發給，法令
並不禁止。」無非基於其為徵收補償事項中央主管機關之職權，指明法律規定及行政
權自主行使之範圍，經核與法律意旨無違，足資適用。又臺北市政府辦理公共工程用
地內地上物拆遷補償作業，悉按「臺北市舉辦公共工程對合法建築及農作改良物拆遷
補償暨違章建築處理辦法」規定辦理，該辦法係主管機關基於職權為處理舉辦公共工
程用地內，拆遷補償合法建築改良物及農作改良物暨處理違章建築之辦法，其中就違
章建築之補償項目，規定為處理費、自行拆除獎勵金、人口搬遷補償費（第十、十二
、十三條），尚無牴觸有關徵收補償法律之規定。是以臺北市政府所屬機關辦理徵收
拆除違章建築，依該辦法所定三項目補償而不發給其他補償，於法無違。本件緣於臺
北市政府為辦理民國八十七年度中正區○○街暨接順相關巷道拓寬工程，需拆除原告
所有坐落臺北市○○○路○段二號、二之二號、二之三號及三元街二四五號四戶違建
房屋，經該府工務局建築管理處核定應發給違建拆遷處理費新臺幣（以下同）二、七
九八、八○八元（含拆遷獎勵金一、○四九、五五三元）及人口搬遷補助費二○○、
○○○元，原告分別於八十七年十二月八日、八十八年一月二十二日及八十八年三月
三十一日具領完畢。嗣原告於八十八年五月二十六日向被告陳情比照龍門國中拆遷戶
，加發二成行政救濟金，經被告八十八年六月七日北市工新配字第八八六一○九○九
○○號書函復原告已依上開辦法各項規定，核給補償且順利拆除，並無行政救濟金條
文之適用，而未准原告之所請。揆諸首開說明，並無違誤。訴願、再訴願決定遞予維
持，均無不合。原告茲起訴主張如事實欄起訴意旨所載，經查臺北市政府教育局因需
用龍門國中用地而辦理徵收拆遷案，因考量該案所獨具之徵收期限將屆，為免私有土
地面臨發還又重為徵收將增加補償費支出，並為維護政府公信力，及基於設校之迫切
需要，而本於權責，依上引內政部七十七年二月二十一日台內字第五七二八四○號函
釋意旨，於考量實際情形後，加發二成自動搬遷救濟金予拆遷戶，該項行政救濟金之
發放，純屬具體個案中行政機關本於其自主權限所為之處置，既非屬臺北市政府所發
布之法規命令，原告自無從據以請求，又查無臺北市政府就興辦公共工程拆除違建戶
之補償，有何應再加發二成行政救濟金之規定，原告請求被告辦理拆除其違章應加發
二成行政救濟金，難認有據。起訴為無理由，應予駁回。
據上論結，本件原告之訴為無理由，爰依行政訴訟法施行法第二條、行政訴訟法第九
十八條第三項前段，判決如主文。
中　　華　　民　　國　　九十一　　　年　　　一　　　　月　　　十一　　　日
                    最 高 行 政 法 院  第 一 庭
                                審 判 長 法  官　　　黃　綠　星
                                         法  官      彭  鳳  至
                                         法  官　　　蔡　進　田
                                         法  官　　　黃　璽　君
                                         法  官　　　廖　宏　明
右  正  本  證  明  與  原  本  無  異
　　　　　　　　　　　　　　　　　　　　 法院書記官　邱　彰　德
中　　華　　民　　國　　九十一　　　年　　　一　　　　月　　　十四　　　日
